臺灣基隆地方法院民事裁定　　　　　　　　100年度再字第1號
再審原告　　張寬裕
訴訟代理人　彭志傑律師
再審被告　　李春生
　　　　　　李春福
　　　　　　李明芳
　　　　　　李煜墩
　　　　　　李麗瑩
　　　　　　李煜聰
　　　　　　李煜卿
　　　　　　李煜堂
上列當事人間請求損害賠償事件，再審原告對於中華民國99年12
月22日本院確定判決（98年度訴字第190號），提起再審之訴，
本院裁定如下：
主    文
再審之訴駁回。
再審訴訟費用，由再審原告負擔。
    理    由
一、按「民事訴訟法第496條第1項第1款所謂適用法規顯有錯誤,
    係指確定判決違背法規或現存判例解釋者而言，當事人自收
    受判決正本之送達時，對於判決理由，有無適用法規顯有錯
    誤之情形，即可知悉，至於當事人本人對於法規之瞭解程度
    如何，當不能影響同法第500條第1項、第2項關於30 日不變
    期間之起算。」、「提起民事再審之訴，應於30日之不變期
    間內為之，民事訴訟法第500條第1項定有明文。當事人以有
    同法第496條第1項第1 款適用法規顯有錯誤之情形提起再審
    之訴，應認此項理由於裁判送達時當事人即可知悉，故計算
    是否逾30日之不變期間，應自裁判確定時起算，無同法第50
    0條第2項但書再審理由知悉在後之適用。」（最高法院71年
    度台再字第210號、70年台再字第212號著有判例可資參照）
    。
二、本件再審原告主張：伊係於民國100年9月21日始悉最高法院
    97年度台上字第329 號裁判要旨即再審被告之被繼承人李財
    於61年6月23 日所立諾書，應適用88年5月5日修正公佈前之
    民法第408條第2項規定「前項規定，立有字據之贈與，或為
    履行道德上之義務而為贈與者，不適用之」，再審被告自不
    得撤銷該贈與，因此本院原審確定判決有民事訴訟法第496
    條第1項第1款之再審事由，旋即於100年9月28日提起再審之
    訴，依民事訴訟法第500條第2項但書規定並未逾30日之不變
    期間云云。
三、經查，再審原告係對本院98年度訴字第190 號確定判決提起
    本件再審之訴，然上開再審被告全部勝訴之判決已於100 年
    1月4日送達於再審原告及再審被告，有送達證書2 紙附於該
    卷可稽，兩造均未提起上訴，該判決即於100年1月24日確定
    。因此，本件再審原告既以上開判決有民事訴訟法第496 條
    第1項第1款適用法規顯有錯誤之事由提起再審之訴，揆諸前
    開判例說明，自應於上開判決確定時（100年1月24日）起30
    日之不變期間內為之，並無民事訴訟法第500條第2項但書之
    適用。因此，再審原告遲至100年9月28日始以原確定判決適
    用法規顯有錯誤提起本件再審之訴，依上說明，顯非合法。
三、據上論結，本件再審之訴為不合法，依民事訴訟法第502 條
    第1項，第95條，第78條，裁定如主文。
中    華    民    國   100    年    10    月    17    日
                  民事庭法  官  林淑鳳
以上正本係照原本作成。
如對本裁定抗告須於裁定送達後10日內向本院提出抗告狀，並繳
納抗告費新臺幣1000元。
中    華    民    國   100    年    10    月    17    日
                        書記官  王鵬勝